【裁判字號】    89,上更(一),1149
【裁判日期】    900608
【裁判案由】    強盜
【裁判全文】
臺灣高等法院刑事判決                      八十九年度上更(一)字第一一四九號
    上  訴  人
    即  被  告  戊○○
右上訴人因強盜案件，不服臺灣臺北地方法院八十六年度訴字第一七二四號，中華民
國八十七年二月二十六日第一審判決（起訴案號：臺灣臺北地方法院檢察署八十五年
度偵字第二七四八八號）提起上訴，經判決後，由最高法院發回更審，本院判決如左
：
    主  文
上訴駁回。
    事  實
一、戊○○前於民國八十三年三月間因犯違反麻醉藥品管理條例案件，經臺灣臺北地
    方法院判處有期徒刑五月，於八十三年六月三十日易科罰金執行完畢，猶不知悛
    悔，竟意圖為自己不法之所有，於八十五年十二月三日上午十一時五十五分許，
    駕駛其所承租之ＡＡ─七五一九號紅色喜美三門汽車，行至台北市○○區○○街
    一二五號旁停車，持金屬製成而在客觀上足以對人之生命、身體、安全構成威脅
    且具有危險性之兇器十字螺絲起子一支，將丁○○停放於該處之車號ＡＸ─二０
    一三號自用小客車（為丁○○之胞兄楊昇祥所有，平日皆為丁○○使用）左前車
    門窗玻璃砸破，並將門鎖撬裂後（毀損部分未據告訴），進入該車內搜尋財物而
    著手於竊盜行為之實行，於尚未得手之際，適為丁○○發現，乃質問戊○○，戊○○竟對丁○○回應以：「我在拿我的東西，不可以嗎？」，丁○○即對戊○○
    告知這部車為其所有，並以逮捕戊○○之意思向戊○○靠近欲予逮捕，詎戊○○
    竟為脫免逮捕，而當場持該螺絲起子自該汽車內衝出，並持該螺絲起子向丁○○
    施以脅迫作勢逼近，丁○○見狀即往後退，戊○○隨即又進入其所駕駛之ＡＡ─
    七五一九號紅色喜美三門轎車內，取出長約四十五公分之開山刀一把，繼續對丁○○施以脅迫追殺，丁○○見狀隨即迅速逃離現場進入其所居住台北市○○街一
    三一號綠色傳奇社區警衛室，戊○○始罷手並駕駛前述喜美汽車揚長離去。嗣經
    丁○○記下車號向警方報案，而為警查獲。
二、案經台北市政府警察局文山第一分局分局移送台灣台北地方法院檢察署檢察官偵
    查起訴。
    理  由
一、上訴人即被告戊○○經合法通知，無正當理由不到庭；據其於原審法院訊問時固
    坦承ＡＡ─七五一九號紅色喜美三門轎車係伊於八十五年十一月二十二日向大豐
    小客車租賃有限公司（以下稱大豐公司）所承租無訛，唯辯稱伊租得該汽車後，
    即交給案外人乙○○使用，從此就沒有再碰過那部車子，案發當天伊在家云云。
二、經查：
  (一)被告自警訊時迄本院前審審理中雖均矢口否認右揭犯行，但查右揭事實，已據被
    害人丁○○於警訊及檢察官偵查、原審及本院前審問時時當面指認於前述時地在
    其車內竊盜，為其發現後，復持螺絲起子及開山刀對其脅迫之人即為被告本人無
    誤，且案發當時為中午時分，視線很好，伊與被告距離不到半公尺，故其絕對可
    明確指認被告即為本件行為人無誤（偵查卷第十四頁至第十五頁、第一０七頁至
    第一０九頁、本院前審卷第二十二頁背面、原審卷第八十七頁、一七四頁）。參
    以被害人丁○○供稱於案發當時因被告持開山刀對其追殺之過程中，曾對其說出
    「幹你娘！」（台語），而被告於原審八十六年十一月十八日調查時，在丁○○
    亦在場之情況下，不經意對原審法官脫口而出上開穢語，被害人丁○○於聽聞更
    堅信被告即為當日行為人（原審卷第一七四頁）。
  (二)證人即被害人鄰居趙洪海於警訊及原審調查時供稱：案發當天，伊在台北市○○
    街一二五號六樓家中洗陽台，聽到樓下有人罵「幹你娘！」，伊往下看到一年輕
    人拿開山刀，並看見該年輕人之座車為紅色喜美ＡＡ─七五一九號（偵查卷第十
    八頁、原審卷第八十六頁）。證人即被害人所居住綠色傳奇社區警衛范銘錦於原
    審訊問時證稱伊在萬寧街一二九號至一三九號綠色傳奇社區當警衛，當日十一時
    五十五分許，聽到住戶丁○○喊「殺人！開門」，伊開門時，看到有一個人開紅
    色喜美車子要追他等語（原審卷第七十二頁），雖證人趙洪海、范銘錦均未能指
    認被告是否即為其所看到之年輕人，惟其等均既親眼目賭有一人持開山刀，該人
    又口出三字經，並持刀追殺被害人，核與被害人之指訴悉相符合。是以被害人之
    指訴應與事實相符，應可採信。
三、雖然，證人趙洪海、范銘錦均未目睹該紅色喜美汽車確係被告所駕駛，唯查該Ａ
    Ａ─七五一九號紅色喜美三門汽車係由被告夥同案外人乙○○、丙○○前往大豐
    公司以被告名義承租，交由案外人乙○○使用，業據被告於警訊中供承屬實，核
    與大豐公司負責人許瑞統、乙○○於警訊中證述之情節相符，並有汽車出租單、
    切結書在卷（偵查卷第八十八、八十九頁）可按。而乙○○於原審陳稱伊只使用
  一天，第二天即交給丙○○要唐某去還車，翌日丙○○又向伊說該車被甲○○開
    走云云（原審卷第八十六頁背面）；證人甲○○於原審則證稱伊向丙○○借車載
    伊女友去看她祖母，下午回去後就將汽車交還給「老鼠」（即乙○○。見原審卷
    第一０三頁）；唯丙○○則否認有收受甲○○之汽車，並陳稱：係伊拜託被告租
    車給伊使用，租到後我用，用沒幾天伊就入獄服刑，便把車交給甲○○使用（原
    審卷第一七三頁）云云；彼等就汽車使用情形所述不相符合；但唯一可以確定之
    事實乃該汽車自始即係被告、乙○○、丙○○及甲○○等四人輪流使用無訛；且
    被害人於原審訊問證人林國華、丙○○及甲○○時始終在場，被害人仍堅決指認
    被告確為作案之人，並稱未曾見過證人乙○○、丙○○及甲○○三人；參以案發
    時係為當日中午，視線良好，被害人丁○○發現其汽車遭人入內行竊上前責問時
    ，遭被告持螺絲起子逼近並予辱罵，二人面對面，對於被告之容貌應可清楚辦識
    ，尤以被害人遭被告持刀逼近，並予追殺，其記憶應極為深刻，應不致誤認，其
    與被告並不認識，唯自案發後警訊中迄本院前審訊問時均一再指陳被告即為進入
    伊車內竊取財物及追殺伊之人無誤，其所為之陳述，自堪確信為真實。是以證人
    乙○○、丙○○及甲○○三人於原審所為之上開陳述，雖有不相符合之處，但仍
    無礙於本案事實之認定。
四、被告雖又辯稱伊於案發當日係在家中並未外出云云；證人即被告之母許卻於原審
    訊問時亦附和其說，證稱伊子即被告案發當日下工後即返家未外出等語（原審卷
    第七十三頁背面）；但查台北市政府警察局文山第一分局（以下稱文山一分局）
    於接獲被害人丁○○之報案之當日，依丁○○提供之車號循線查出被告租用前開
    汽車並查知被告之住所後，旋即指派員警孫玉成前往被告住處查訪，當時被告並
    不在家，據被告之弟施淑泰陳稱當日被告並不在家云云；業據證人孫玉成於原審
    訊問時證述綦詳（原審卷第八十五頁），並有專案查訪紀錄表在卷足憑（偵查卷
    第四十一至四十二頁），是被告所辯顯非實在，證人許卻之證詞，亦屬迴護之詞
    ，不足採信。
五、按被告戊○○持以行竊之十字型螺絲起子一支，業據告訴人丁○○於原審八十六
    年八月二十一日調查時供稱為金屬製成，並經其繪製有該螺絲起子之尺寸圖附卷
    足憑（當日訊問筆錄參照），則以該螺絲起子為金屬製成器物以觀，該螺絲起子
    當可對人體產生傷害，則該螺絲起子不僅在客觀上已對人之生命、身體、安全構
    成威脅且具有危險性，甚已足以殺傷人之生命、身體，自屬兇器。則被告戊○○
    持該螺絲起子著手行竊丁○○置於前述汽車內財物尚未得手之際，為丁○○發現
    ，而因丁○○主觀上係以逮捕被告之意思對被告靠近，且在客觀上已有欲加以逮
    捕被告之行為，被告竟當場持該螺絲起子自該汽車內衝出，並持該螺絲起子向丁○○施以脅迫作勢逼近及持開山刀一把，繼續對丁○○時施以脅迫追殺，欲脫免
    逮捕之行為，核係犯刑法第三百二十九條、第三百三十條第一項、第二項之加重
    準強盜未遂罪。公訴人於其起訴書證據及所犯法條欄雖認被告之行為係該當於刑
    法第三百二十九條之準強盜罪，惟公訴人於其起訴書之犯罪事實欄已明確記載被
    告於為上開竊盜行為當時係「攜帶螺絲起子為之」，且記載被告係持「開山刀對
    被害人施以脅迫」，而如前所述該支螺絲起子係屬刑法第三百二十一條第一項第
    三款所稱之兇器，是公訴人認被告上開行為係該當於刑法第三百二十九條準強盜
    罪之構成要件，尚有未洽，惟公訴人於其起訴書所記載被告關於上開犯罪事實，
    與本院所認定被告之犯罪事實並無二致，原審於審理中復對被告告知以該加重準
    強盜未遂罪之罪名，使其有答辯之機會而得行使其防禦權，是起訴法條應予變更
    。查被告前於八十三年三月間因犯違反麻醉藥品管理條例案件，經判處有期徒刑
    五月，於八十三年六月三十日易科罰金執行完畢，有台灣高等法院檢察署刑案紀
    錄簡覆表一紙在卷足憑，其於受有期徒刑之執行完畢後五年以內，再犯本件有期
    徒刑以上之罪，係屬累犯，應依刑法第四十七條之規定加重其刑。被告著手於竊
    盜行為之實行於未得財未遂之際，而為上開因脫免逮捕當場對被害人施以脅迫之
    準強盜之行為，既為加重準強盜罪之未遂犯，應依刑法第二十六條前段規定減輕
    其刑。並先加後減之。原審以上訴人罪證明確，適用刑法第三百三十條第一項、
    第二項、第三百二十九條、第四十七條、第二十六條前段，審酌被告持螺絲起子
    及開山刀為犯罪之手段極為凶殘、犯後於原審調查審理時幾度於法庭上對法官口
    出三字經穢言態度不佳顯無絲毫悔意暨其智識程度、犯罪對被害人所生所害等一
    切情狀，量處有期徒刑捌年，另明公訴人於其起訴書犯罪事實欄雖述及被告為
    本件犯行時，係夥同不詳姓名男子為之，惟據被害人丁○○於原審訊問時供稱被
    告所駕駛車內雖另有一名男子，惟該名男子並沒有偷其車上財物亦未對其追殺（
    原審卷第七十三頁），則該名男子客觀上既未著手行竊被害人丁○○車上財物，
    亦無積極證據證明該名男子與被告有竊盜犯意聯絡及行為分擔，且該名男子又未
    對被害人施以準強盜罪之強暴、脅迫行為，即難論該名男子與被告為本件之共同
    正犯之理由。經核其認事用法並無違誤，量刑亦稱妥適。上訴意旨，仍執陳詞，
    空言否認犯罪，指摘原判決不當，為無理由，應予駁回。
據上論斷，應依刑事訴訟法第三百六十八條，判決如主文。
本案經檢察官陳明光到庭執行職務。
中    華    民    國     九十     年       六       月         八       日
                          臺灣高等法院刑事第十八庭
                              審判長法  官  吳      敦
                                    法  官  吳  明  峰
                                    法  官  林  陳  松
右正本證明與原本無異。
如不服本判決應於收受送達後十日內向本院提出上訴書狀，其未敘述上訴之理由者並
得於提起上訴後十日內向本院補提理由書（均須按他造當事人之人數附繕本）。
                                    書記官  鎖  瑞  嶺
中    華    民    國     九十     年       六       月        十二      日
附錄：本案論罪科刑法條全文
刑法第三百三十條
犯強盜罪而有第三百二十一條第一項各款情形之一者，處五年以上十二年以下有期徒
刑。
前項之未遂犯罰之。


司法院資訊處製作；財團法人民間司法改革基金會備份。
